【裁判字號】    98,訴,1826
【裁判日期】    990226
【裁判案由】    毒品危害防制條例
【裁判全文】
臺灣高雄地方法院刑事判決              98年度訴字第1826號
公  訴  人  臺灣高雄地方法院檢察署檢察官
被      告  乙○○
指定辯護人  本院公設辯護人黃文德
上列被告因違反毒品危害防制條例案件，經檢察官提起公訴（98
年度偵字第32764號），本院判決如下：
    主  文
乙○○販賣第二級毒品，處有期徒刑柒年貳月。扣案第二級毒品
甲基安非他命伍包（含包裝袋伍只，驗後淨重合計貳拾肆點壹
伍公克），均沒收銷燬之。扣案0000000000號行動電
話壹支（含ＳＩＭ卡）、電子磅秤壹台、夾鏈袋伍包，均沒收之
。未扣案販賣第二級毒品所得新臺幣伍佰元沒收之，如全部或一
部不能沒收，以其財產抵償之。
    事  實
一、乙○○明知甲基安非他命係屬毒品危害防制條例第2 條第2
    項第2 款所規定之第二級毒品，依法不得販賣，竟意圖營利
    而基於販賣第二級毒品甲基安非他命之犯意，於民國98年10
    月21日上午9 時19分許、9時57分許 ，接獲甲○○所使用之
    0000000000號行動電話撥打至其所有使用之0000000000號行
    動電話，甲○○並向其表示欲購買第二級毒品甲基安非他命
    後，旋即在其位於高雄縣鳳山市○○路89巷1 號3 樓之住處
    內，以新臺幣（下同）500 元之價格，販賣第二級毒品甲基
    安非他命1 包予甲○○，雙方並當場交付現金及毒品。嗣甲
    ○○於同年月23日因竊盜及施用毒品案件為警方逮捕，經其
    供出毒品來源並於98年10月31日帶同警方前往上址查緝，而
    於乙○○身上及其上開住處內，扣得乙○○所有第二級毒品
    甲基安非他命5 小包（含包裝袋5 只，驗後淨重合計24.135
    公克）、供聯絡販賣本件第二級毒品所用之0000000000號行
    動電話1 支（含SIM 卡）、供預備販賣第二級毒品用以分裝
    秤量甲基安非他命之電子磅秤1 台、預備供分裝毒品以便販
    賣之夾鏈袋5 包，與販賣第二級毒品無關之吸食器1 組、現
    金9 萬3000元等物，始悉上情。
二、案經高雄市政府警察局前鎮分局報請臺灣高雄地方法院檢察
    署檢察官偵查起訴。
    理  由
壹、證據能力部分：
    本件以下所引用之各項供述證據：(一)證人甲○○於偵查中向
    檢察官所為之陳述，業經具結且無顯不可信之情形存在，且
    甲○○於本院審理時，並已到庭作證，被告之對質詰問權亦
    經充分保障，依刑事訴訟法第159 條之1 第2 項規定，應具
    證據能力；(二)證人甲○○於本院審理時所為之證述，業經具
    結，並經辯護人、被告及檢察官當庭交互詰問，符合刑事訴
    訟法第166 條以下證人詰問之規定，應具證據能力；(三)證人
    甲○○於警詢所為之陳述，對於被告乙○○而言，屬被告以
    外之人於審判外之陳述，且核其警詢中之陳述與偵查、本院
    審理時前後所述內容，大致相符，且經辯護人爭執其證據能
    力，參諸刑事訴訟法第159 條第1 項規定，證人甲○○於警
    詢中之陳述欠缺使用之必要性，故無證據能力。(四)高雄醫學
    大學附設中和紀念醫院檢驗報告，係本院委請鑑定，依刑事
    訴訟法第198 條、第206 條第1 項、第208 條第1 項規定及
    第159 條之立法理由，應具證據能力。(五)至其餘供述證據，
    因檢察官、被告及辯護人於審判程序均同意作為證據（見本
    院訴字卷第51、68、69頁），復經本院審酌前開證據作成或
    取得時之狀況，並無違法或不當情事，復經本院於審判期日
    依法進行調查、辯論，依刑事訴訟法第159 條之5 之規定，
    應均具證據能力。
貳、實體部分：
一、訊據被告乙○○固坦承有於98年10月間，確實陸陸續續與甲
    ○○聯絡，且甲○○亦曾多次至其上開住處一同施用毒品，
    惟矢口否認有何販賣第二級毒品甲基安非他命之犯行，辯稱
    ：伊係無償提供甲基安非他命予甲○○施用，並無販賣，且
    無任何對價，而扣案之甲基安非他命係伊於被警方逮捕前3
    天向「昭良」購買來自己施用云云。惟查：
  (一)甲○○有於98年10月21日上午，以其所使用之0000000000號
    行動電話撥打至被告所有使用之0000000000號行動電話，向
    被告表示欲購買第二級毒品甲基安非他命，而後即在被告住
    處內，以500 元之價格，向被告購買第二級毒品甲基安非他
    命1 包，雙方並當場交付現金及毒品等事實，業據證人甲○
    ○於偵查中具結證稱：「（你何時知道乙○○有在販毒？）
    很久了，但我都沒有跟他購買過，一直到10月份我才向他購
    買。我是向他買安非他命。」、「（你如何與他聯絡？）我
    用我0000000000的手機打給他的，他的是0000000000號。」
    、「（約在何處？）他家。」、「（這二次你向他買了多少
    錢？）500 元。我都有付錢。」等語（見偵卷第25頁），又
    於本院審理時具結證述：「（你身上持有的毒品甲基安非他
    命【指證人於98年10月23日為警方逮捕時】是如何來的？）
    跟乙○○拿的。」、「（你與乙○○拿甲基安非他命要不要
    錢？）要。」、「（妳付了多少錢才拿到當天查獲到的甲基
    安非他命？）五百元。」、「（你在何地拿到甲基安非他命
    ？）在鳳山曹公路懷舊車站對面大廈的三樓。」、「（這次
    是否是一手交錢，一手交甲基安非他命？）是。」、「（你
    被查扣持有毒品這次，是何時跟被告買的？）只記得是在十
    月份，但正確日期忘記了。應該是15號之後。」、「（你是
    如何跟被告聯絡？）打他的手機，號碼是0000000000。我的
    是0000000000。」、「（妳聯絡時都如何跟被告說？）就跟
    他說我要拿東西。」、「（聯絡時是否會跟他說多少錢？）
    我們是去到他的住處才講。」、「（被告如何知道要準備多
    少？）我跟他說就好。」、「（剛剛辯護人問時，你回答說
    毒品交付地點是在懷舊車站對面大廈三樓，這是否是被告家
    ？）應該是，他住在那裡。」等語在卷（見本院訴字卷第70
    、71、72、74、75頁），其前後就向被告購買甲基安非他命
    之數量、價格及交易地點之陳述均為一致，且與被告之0000
    000000號行動電話雙向通聯調閱查詢單（見警卷第45、46頁
    ）顯示：0000000000號與0000000000號於98年10月21日上午
    9 時19分許、9 時57分許有通話，互核相符；又證人甲○○
    於偵查中在檢察官提示上開通聯紀錄前，即已證稱於98年10
    月有向被告購買甲基安非他命（見偵卷第25頁），顯見證人
    甲○○並非受通聯記錄之影響而為上開證述，益徵其證述之
    真實性；再者，被告於偵查中供承：「甲○○曾經要我賣毒
    品給她，可是我拒絕，沒有賣給她…」等語（見偵卷第54頁
    ），於本院訊問時亦稱：「（你們有因為毒品買賣而磋商嗎
    ？）她是來我家時有提起，她叫我賣給她，我說看情形，我
    沒有當下就拒絕她，可是我心裡不想賣給她，我只是自己吸
    食可以，我是怕如果我當面拒絕她生氣了，她就會害我。我
    告訴她我沒有東西了，要等人家賣我時我才能看看。但我沒
    有賣給她。」等語（見本院訴字卷第16頁），雖被告否認有
    販賣甲基安非他命予甲○○，然被告與甲○○間確曾論及販
    賣毒品一事，更可見證人甲○○證述之憑信性。是證人甲○
    ○證述有向被告購買甲基安非他命1 次，且有交付500 元價
    金及取得毒品等語，應堪採信。
  (二)被告雖辯稱係無償提供甲基安非他命予甲○○施用，並無販
    賣及對價云云。惟被告於本院訊問時自承：「（被羈押之前
    工作為何？）做臨時工，在四維路那邊。如果天天都工作，
    那壹個月收入約3 萬多元。」、「…扣案的毒品是10月30日
    三天前買的，差不多是27號。用約4 萬元跟他買的。」、「
    …之前跟他買一克就要3 、4 千元…」等語（見本院訴字卷
    第12、13頁），參以被告本身亦有施用毒品之習慣，亦據被
    告陳稱：「（你從何時開始施用？）住在小港那時候就還有
    ，斷斷續續，這陣子比較大，搬到鳳山時天天都要施用。」
    、「（你如何施用？每次用約多少量？）我是放到玻璃球用
    燒烤方式施用，約十五分鐘到半小時就倒一次，每次多少量
    不知道。」等語在卷（見本院訴字卷第11、12頁），衡諸常
    情，毒品價格既如此昂貴，且以被告所述施用毒品之毒癮亦
    需經常施用，竟會將甲基安非他命經常無償提供予甲○○施
    用，是否可採，實非無疑；就此證人甲○○則於本院審理時
    具結證稱：「（被告說因為他對你有好感要追求你，所以毒
    品是免費給你，有無此事？）沒有。」、「（有無跟被告一
    起施用毒品過？）沒有。」、「（妳是否曾在我那邊、而我
    到妳住處，兩人一同施用甲基安非他命？）沒有，我有去過
    他那邊，他也有到我家去過，但沒有一同施用毒品…」、「
    」等語在卷（見本院訴字卷第71、73頁），是被告上開辯稱
    尚非可採。
  (三)另本件經警方搜索被告身體及其上開高雄縣鳳山市○○路89
    巷1 號3 樓住處，扣得白色晶體5 小包、吸食器1 組、夾鏈
    袋5 小包、電子磅秤1 台、0000000000號行動電話1 支及9
    萬3000元等物，有高雄市政府警察局前鎮分局搜索扣押筆錄
    、扣押物品目錄表、扣案物品照片、自願性同意搜索筆錄及
    扣押物品清單附卷可稽（見警卷第13至17頁、第20頁，本院
    訴字卷第26、30、41頁），而上開扣案白色晶體5 小包經檢
    驗結果，均含甲基安非他命成分，驗後淨重各為0.497 公克
    、10.251公克、0.059 公克、13.304公克、0.024 公克，合
    計驗後淨重共24.135公克，有高雄醫學大學附設中和紀念醫
    院99年1 月12日出具報告編號9901-11 至9901-15 號檢驗報
    告在卷可憑（見本院訴字卷第36至40頁）。被告雖辯稱扣案
    毒品為自己施用，且夾鏈袋係用以工作時可以攜帶，而電子
    磅秤則係用來確認購買之毒品數量是否足夠云云（見本院訴
    字卷第13、78頁），然查警員在被告住處客廳桌面除查獲該
    電子磅秤1 台外，尚查獲有夾鏈袋5 包及甲基安非他命2 包
    ，而該扣案之2 包甲基安非他命，其中1 包毛重為10.17 公
    克（驗後淨重10.251公克），另1 包毛重則為0.43公克（驗
    後淨重0.059 公克），有前開扣押筆錄及檢驗報告在卷可參
    ，顯見被告有將毒品分裝成小包裝之行為；再參酌前開證人
    甲○○證稱向被告購買毒品之價格為500 元，及其為警查獲
    時遭查扣之毒品數量毛重為0.33公克，足見甲○○所購買之
    毒品數量亦僅為小包裝。另被告雖自承有施用第二級毒品，
    而夾鏈袋係為其供施用分裝所用，然扣案之夾鏈袋多達5 包
    ，倘其僅係為供施用分裝用，則何以購買多達5 包之夾鏈袋
    以供分裝？由上所述，足見查扣之電子磅秤、夾鏈袋等物係
    被告為供販賣毒品預備分裝所用之物。又扣案被告所有之上
    開行動電話1 支，係其與證人甲○○聯絡販賣毒品所用之物
    ，已如前述，是被告所辯電子磅秤、夾鏈袋係供自己施用毒
    品所用之物，自不足採信。
  (四)至辯護意旨認證人甲○○供稱於98年10月21日向被告購買毒
    品，而一般施用毒品者應有毒癮，竟於98年10月23日遭查獲
    當天仍未施用，是否向被告購買尚有疑義；另證人甲○○與
    被告曾發生口角，在口角後才向被告購買毒品，然雙方既有
    不愉快，又為何還會向被告購買毒品，此與常情不符；證人
    甲○○既係因竊盜現行犯遭警方逮捕，顯見其經濟有困難，
    卻又證稱免費提供手機予被告，有違常情，且比起花費500
    元向被告購買，顯然免費向被告索取甲基安非他命，較合常
    理云云。惟查：
  1.施用毒品者施用毒品之數量、是否每日施用或間隔多久施用
    ，依毒癮深淺、個人身體狀況而有不同，辯護人以98年10月
    21日所購買之毒品不可能存留至98年10月23日，遽以推論非
    向被告購買，恐嫌速斷。
  2.被告與證人甲○○雖曾因手機蓋之事而生口角，此據證人甲
    ○○於本院審理時證述：「我跟他之間是有關於手機下蓋的
    事，當時他不在家，他女友在，可能是放在旁邊找不到，就
    傳簡訊過來罵我，剛好我那時沒辦法接簡訊，我就沒有給他
    回應，就這樣而已。手機是我給他的，但少一個蓋子，蓋子
    少於800 元，我有幫他買，買來之後有拿給他，錢我也沒跟
    他收，我就自己幫他付蓋子的錢，我明明有拿去但他找不到
    ，他就傳簡訊來罵我，講的不好聽，我們因此起口角。時間
    不記得了。」等語（見本院訴字卷第73頁），且證人甲○○
    向被告購買上開甲基安非他命之時間係在發生口角後，亦據
    證人甲○○證稱：「（你與他發生口角後，還有無跟被告買
    甲基安非他命？）是口角過後才跟他買甲基安非他命。買甲
    基安非他命在後。」等語（見本院訴字卷第74頁），然證人
    甲○○亦稱：「（那次你與被告起口角，你們有無吵很久或
    是很嚴重？）不會。」、「（對於那次口角是否會在意？）
    不會。」等語（見本院訴字卷第75頁），且被告亦供承：「
    （10/21 甲○○還有打電話給你，那時你有無再交付甲基安
    非他命給她？）沒有，她有來我家吸食，但沒有給她了。」
    、「（她有去你家吸食，有無把吸剩的帶走？）沒有，她就
    來那邊吸而已。」、「（她為何21日打電話給你？）她說她
    要來吸。」等語（見本院訴字卷第81頁），顯見被告亦未在
    意該次口角，否則又如何會再與證人甲○○聯絡，並讓其至
    住處施用毒品？是尚不得以此而認證人所述與常情不符。
  3.證人甲○○雖因竊盜而遭警方逮捕，然被告與證人間關於手
    機之事，經證人甲○○證述：「…少一個蓋子，蓋子少於
    800 元，我有幫他買…」、「（我是否有給你手機的錢五百
    元？）沒有」等語（見本院訴字卷第73、74頁），而證人所
    證稱向被告購買甲基安非他命之金額則為500 元，業如上述
    ，是以所牽涉之金額並非甚鉅；況為竊盜犯行之原因甚多，
    並非定為經濟能力困難所致，以竊盜犯行推論證人經濟困難
    ，再認證人應不可能提供被告手機及購買毒品，實有疑問。
  (五)綜上，本件除證人甲○○之證述外，另有上開扣案物品可資
    證明，復有通聯紀錄可佐，是被告確有於上開時、地販賣甲
    基安非他命予證人甲○○之事實，應堪認定。
二、按毒品危害防制條例所規定之販賣毒品罪，雖未明示「營利
    之意圖」為其犯罪構成要件，然「販賣」一語，在文義解釋
    上已寓含有從中取利之意思存在，且從商業交易原理與一般
    社會觀念而言，販賣行為在通常情形下，仍係以牟取利益為
    其活動之主要誘因與目的；再衡以毒品之非法交易向為政府
    查禁森嚴且重罰不寬貸之行為，為一般民眾普遍認知之事，
    倘非有利可圖，絕無平白甘冒被查緝重罰之高度風險，而單
    純代無深切交情之人購買毒品之理，是其販入之價格當較其
    出售之價格為低，而有從中賺取買賣價差牟利之意圖及事實
    ，應屬合理認定。又販賣毒品係違法行為，非可公然為之，
    亦無公定價格，容易分裝並增減份量，而每次買賣之價量，
    可能隨時依雙方關係深淺、資力、需求量及對行情之認知、
    來源是否充裕、販賣者是否渴求資金、查緝是否嚴緊、購買
    者被查獲時供述購買對象之可能風險之評估等，因而異其標
    準，並機動調整，非可一概論之，是販賣毒品之利得除被告
    坦承犯行或價量俱臻明確外，委難察得其交易實情，然販賣
    者從價差或量差中牟利之方式雖異，惟其販賣行為在意圖營
    利則屬同一；從而，舉凡有償交易，除足以反證其確係另基
    於某種非圖利本意之關係外，通常尚難因無法查悉其販入價
    格，做為是否高價賣出之比較，諉以無營利之意思而阻卻販
    賣犯行之追訴。本件倘被告未因販售上開毒品而從中牟利，
    亦當無耗費諸多時、力以電話聯繫而販售上開毒品予證人甲
    ○○之閒情，堪認被告上開所為，必有從中賺取買賣價差牟
    利之事實，且合於證人甲○○證述係向被告購買甲基安非他
    命之情節，更足徵被告主觀上確有賺取價差以為營利之不法
    意圖。綜上所述，本件事證已臻明確，被告上開犯行洵堪認
    定，應予依法論科。
三、核被告所為，係犯毒品危害防制條例第4 條第2 項之販賣第
    二級毒品罪。被告持有第二級毒品甲基安非他命之低度行為
    ，應為其販賣甲基安非他命之高度行為所吸收，不另論罪。
    爰審酌被告前曾於96年間有施用毒品之犯行，有臺灣高等法
    院被告前案紀錄表在卷可參，雖未構成累犯，然其仍應知毒
    品對人身心戕害之嚴重性，竟罔顧他人健康而販賣第二級毒
    品甲基安非他命以牟取利益，危害社會匪淺，事後亦欠缺對
    本身違法行為悔過之具體表現，惟念及其販賣之對象僅甲○
    ○1 人，並非向多眾為之，販賣次數僅1 次，販賣甲基安非
    他命之所得亦僅500 元，情節非重等一切情狀，量處如主文
    所示之刑。至上開扣得被告乙○○所有第二級毒品甲基安非
    他命5 包（驗後淨重合計24.135公克），均係第二級毒品，
    爰依毒品危害防制條例第18條第1 項前段宣告沒收銷燬之，
    而上開第二級毒品海洛因之包裝袋5 只，因原係供包裝上開
    毒品之用，縱於檢測時將上開毒品取出，勢仍有微量毒品沾
    附其上無法析離，是仍應與上開毒品一併諭知沒收銷燬之，
    另扣案第二級毒品甲基安非他命送鑑定耗損部分，既因鑑定
    而為滅失，自無庸宣告沒收銷燬。又扣案0000000000號行動
    電話1 支（含SIM 卡），係被告乙○○為本件聯絡販賣毒品
    之用，已如前述，且係被告所有，亦經被告陳明在卷（見本
    院訴字卷第78頁），爰依毒品危害防制條例第19條第1 項規
    定宣告沒收之。被告本件販賣第二級毒品罪所得之對價500
    元，雖未扣案，惟係其犯毒品危害妨制條例第4 條第2 項之
    罪所得之物，爰依毒品危害防制條例第19條第1 項規定宣告
    沒收，如全部或一部不能沒收時，以其財產抵償之。扣案之
    電子磅秤1 台、夾鏈袋5 包為被告所有，此亦經其自承在卷
    ，且係被告為供販賣毒品預備分裝所用之物，業如前述，爰
    依刑法第38條第1 項第2 款規定宣告沒收。至扣案現金9 萬
    3000元，非被告所有（見偵卷第53頁），亦與本案販賣第二
    級毒品之犯行無關，爰不為沒收之宣告；扣案之吸食器1 組
    ，雖為被告所有，然係供被告施用甲基安非他命使用（見本
    院訴字卷第78頁），與本案販賣第二級毒品之犯行無關，亦
    不為沒收之諭知，附此敘明。
據上論斷，應依刑事訴訟法第299 條第1 項前段，毒品危害防制
條例第4 條第2 項、第18條第1 項、第19條第1 項，刑法第11條
、第38條第1項第2款，判決如主文。
本案經檢察官陳建州到庭執行職務。
中    華    民    國    99    年     2    月    26    日
                  刑事第十三庭  審判長  法  官  黃蕙芳
                                        法  官  許仁豪
                                        法  官  王宗羿
以上正本證明與原本無異。
如不服本判決應於收受判決後10日內向本院提出上訴書狀，並應
敘述具體理由。其未敘述上訴理由者，應於上訴期間屆滿後20日
內向本院補提理由書(均須按他造當事人之人數附繕本)「切勿逕
送上級法院」。
中    華    民    國    99    年    2     月    26    日
                                        書記官  蔡毓琦
附錄論罪科刑法條
毒品危害防制條例第4條
製造、運輸、販賣第一級毒品者，處死刑或無期徒刑；處無期徒
刑者，得併科新臺幣2千萬元以下罰金。
製造、運輸、販賣第二級毒品者，處無期徒刑或7 年以上有期徒
刑，得併科新臺幣1千萬元以下罰金。
製造、運輸、販賣第三級毒品者，處5 年以上有期徒刑，得併科
新臺幣7百萬元以下罰金。
製造、運輸、販賣第四級毒品者，處3 年以上10年以下有期徒刑
，得併科新臺幣3 百萬元以下罰金。
製造、運輸、販賣專供製造或施用毒品之器具者，處1 年以上7
年以下有期徒刑，得併科新臺幣1 百萬元以下罰金。
前五項之未遂犯罰之。

司法院資訊處製作；財團法人民間司法改革基金會備份。
